【裁判字號】    97,抗,28
【裁判日期】    970327
【裁判案由】    貪污
【裁判全文】
臺灣高等法院花蓮分院刑事裁定            97年度抗字第28號
抗  告  人
即  被  告  乙○○
                    現羈押於臺灣花蓮看守所
選任辯護人  林國泰律師
            陳舜銘律師
抗  告  人
即  被  告  甲○○
                    現羈押於臺灣花蓮看守所
上列抗告人即被告等因貪污治罪條例案件，對於臺灣花蓮地方法
院97年 2月25日97年度聲羈字第24號（檢察官聲請案號：97年度
聲押字第25號）裁定不服，提起抗告，本院裁定如下：
    主  文
原裁定撤銷。
    理  由
一、本件抗告人即被告（以下稱抗告人）乙○○、甲○○因貪污
    治罪條例案件，經檢察官以其等犯罪嫌疑重大，所犯為最輕
    本刑 5年以上有期徒刑之罪，且有共犯在外有勾串之虞，依
    刑事訴訟法第101條第1項第2、3款規定聲請羈押。原法院以
    抗告人等犯罪嫌疑重大，所犯為最輕本刑 5年以上有期徒刑
    之罪，且有勾串共犯之虞，非予羈押顯難進行審判，而裁定
    准予羈押並禁止接見通信。抗告人等不服，因之提起本件抗
    告。
二、按檢察機關辦理刑事訴訟案件應行注意事項第32點、第38點
    分別規定：「對於傳喚、自首或自行到場之被告，檢察官於
    訊問完畢後，認為有羈押之必要者，應依本法第二百二十八
    條第四項規定，於踐行逮捕及告知手續後，向法院聲請羈押
    ，並適用第二十一點、第二十二點規定。前述逮捕之告知，
    應以書面記載逮捕之事由、所依據之事實及逮捕時間，交付
    受逮捕之被告」、「本法第一百零一條第一項第一款、第二
    款、第一百零一條之一第一項所謂有事實足認為之標準，應
    依具體事實，客觀認定之，並應於羈押聲請書內敘明其認定
    之根據」。又「被告經法官訊問後，認為犯罪嫌疑重大，而
    有左列情形之一，非予羈押，顯難進行追訴、審判或執行者
    ，得羈押之︰一、逃亡或有事實足認為有逃亡之虞者。二、
    有事實足認為有湮滅、偽造、變造證據或勾串共犯或證人之
    虞者。三、所犯為死刑、無期徒刑或最輕本刑為五年以上有
    期徒刑之罪者。法官為前項之訊問時，檢察官得到場陳述聲
    請羈押之理由及提出必要之證據。第一項各款所依據之事實
    ，應告知被告及其辯護人，並記載於筆錄」，刑事訴訟法第
    101條定有明文。
三、經查：
（一）本件抗告人甲○○部分，檢察官係以對於傳喚到場之被告
      ，於訊問完畢後，認為有羈押之必要，而踐行逮捕及告知
      手續後，向法院聲請羈押。然檢察官對於抗告人甲○○之
      逮捕通知書，其中「逮捕所依據之事實」欄，僅記載「詳
      如東機組調查報告」，再觀之卷附法務部調查局東部地區
      機動工作組「花蓮市公所辦理多功能運動公園整建工程涉
      嫌不法案調查報告」、「花蓮市長蔡啟塔等涉嫌不法案調
      查報告」中，關於甲○○部分前者並無隻字片言提及，而
      後者僅記載「潘惠珠將唐碧娥之電話託主任秘書甲○○轉
      交予蔡啟塔」一語，此外並無其他有關抗告人甲○○涉嫌
      不法事實之記載。又檢察官羈押聲請書之「犯罪嫌疑之事
      實」欄，亦僅記載「詳如東機組調查報告所載」，均已與
      前揭檢察機關辦理刑事訴訟案件應行注意事項第32點、第
      38 點之規定不符。
（二）又所謂「有事實足認為有勾串共犯之虞者」，自應依具體
      事實客觀認定，因此應就案件進行情形及共犯與被告之關
      係等因素綜合以觀，而決定是否有串證之可虞。蓋刑事訴
      訟法第 101條之羈押，係涉及人身自由，不可徒憑主觀之
      認定，必須有具體客觀之事實，顯示被告有串證之可虞，
      否則不得予以羈押。本件檢察官羈押聲請書僅記載「有共
      犯蔡某、潘某等人在外，恐有勾串之虞」云云，並未記載
      有何具體客觀之事實，顯示抗告人等有與前揭共犯有串證
      之可虞，亦與前揭規定有違。況依卷內資料，檢察官所指
      之共犯蔡某、潘某，均業經檢察官傳訊在案，依檢察官所
      指顯難認抗告人有與其等勾串之虞。
（三）再刑事訴訟法第101條第3項規定，第 1項各款所依據之事
      實，應告知被告及其辯護人，並記載於筆錄，已如前述。
      本件原法院刑事報到單上僅記載「被告 3人經訊問後，犯
      嫌重大，所犯為最輕本刑 5年以上有期徒刑之罪，且有勾
      串共犯之虞，非予羈押，顯難進行審判，應予羈押並禁止
      接見通信」。另原法院之訊問筆錄，關於抗告人甲○○部
      分記載「法官問：對於檢察官羈押聲請書所載之犯罪事實
      有何意見（提示並告以要旨）？」，惟檢察官羈押聲請書
      並無抗告人甲○○犯罪事實之記載，已如前述；另該筆錄
      羈押抗告人等之理由，亦僅記載「准予羈押並禁止接見通
      信，餘詳如報到單所載」。似對於以刑事訴訟法第 101條
      第 1項第2、3款情形羈押抗告人等所依據之事實，均未加
      以記載，則原法院以抗告人等有前述羈押原因，而准予羈
      押並禁止接見通信，難認有據。
（四）雖被告經法官訊問後，認為犯罪嫌疑重大，而有刑事訴訟
      法第101條第1項所列各款情形之一，非予羈押，顯難進行
      追訴、審判或執行者，固得羈押之。惟原法院就抗告人等
      究有何具體證據足認其等確有勾串共犯之虞之事實，全未
      加以說明，遽認抗告人等有勾串共犯之虞，於法不合。另
      抗告人等經訊問後，縱認係犯貪污治罪條例第4條第1項第
      3 款之罪嫌疑重大，惟亦不能以即認有羈押之必要，原法
      院亦未說明抗告人等有何羈押之必要，即准予羈押並禁止
      接見通信，亦有未當。
（五）綜上所述，抗告意旨指摘原裁定不當，為有理由，應予撤
      銷，並由原法院更為妥適之處理，以維人權。
據上論斷，應依刑事訴訟法第413條，裁定如主文。
中    華    民    國    97    年    3     月    27    日
                        審判長法  官  何方興
                              法  官  林鳳珠
                              法  官  林德盛
以上正本證明與原本無異。
本件不得再抗告。
                              書記官  劉妙娘
中    華    民    國    97    年    3     月    27    日


司法院資訊處製作；財團法人民間司法改革基金會備份。
